【裁判字號】    96,易,2388
【裁判日期】    970307
【裁判案由】    竊盜
【裁判全文】
臺灣士林地方法院刑事判決              96年度易字第2388號
公  訴  人  臺灣士林地方法院檢察署檢察官
被      告  甲○○
選任辯護人  鐘耀盛律師
上列被告因竊盜案件，經檢察官提起公訴（96年度偵字第12037號）
，本院判決如下：
    主  文
甲○○犯攜帶兇器毀壞安全設備竊盜未遂罪，處有期徒刑捌月。
扣案如附表所示之物均沒收。
    事  實
一、甲○○意圖為自己不法之所有，於民國96年9 月21日21時50
    分，駕駛車號K4-3887 號白色自小客車停在臺北縣淡水鎮○○路○ 段「蒙地卡羅」工地側門旁，下車在工地四周觀望，
    並伺機於同日22時30分，攜帶工具包1 個、手套1 雙、膠帶
    6 捲及足供兇器使用之老虎鉗1 支，破壞「蒙地卡羅」工地
    小門（起訴書誤為側門）鎖頭（毀損部分未據告訴），進入
    工地建築物地下2 樓，著手竊取該處放置之電纜線，為工地
    保全人員發現後報警，當場為警逮捕，始未得逞，並扣得上
    開物品，而悉上情。
二、案經臺北縣政府警察局淡水分局報告臺灣士林地方法院檢察
    署檢察官偵查起訴。
    理  由
壹、程序部分：
    按被告以外之人於審判外之言詞或書面陳述，除法律有規定
    者外，不得作為證據；又被告以外之人於審判外之陳述，雖
    不符合同法第159 條之1 至第159 條之4 之規定，但經當事
    人於審判程序同意作為證據，法院審酌該言詞陳述或書面陳
    述作成時之情況，認為適當者，亦得為證據。當事人、代理
    人或辯護人於法院調查證據時，知有第159 條第1 項不得為
    證據之情形，而未於言詞辯論終結前聲明異議者，視為有前
    項之同意，刑事訴訟法第159 條第1 項及第159 條之5 分別
    定有明文。查證人戊○○於警詢、偵查之證述，雖屬傳聞證
    據，惟當事人於本院準備程序明確表示對其證述之證據能力
    無意見（本院卷第17頁），且迄至言詞辯論終結前亦未聲明
    異議，本院審酌上開證據資料製作時之情況，尚無違法不當
    及證明力明顯過低之瑕疵，亦認為以之作為證據應屬適當，
    故依前開規定，逕依刑事訴訟法第159 條之5 規定，認前揭
    證據資料均有證據能力。
貳、實體部分：
一、訊據被告甲○○矢口否認上開犯行，辯稱：伊前往淡水鎮漁
    人碼頭、三芝鄉淺水灣釣魚，返家途中臨時內急，始進入「
    蒙地卡羅」工地（下稱系爭工地）地下室借用廁所，並非意
    圖竊取電纜；伊從系爭工地小門進入，未注意該小門是否有
    鎖頭，當時小門並未上鎖，伊一推門即打開，並未破壞鎖頭
    ；扣案如附表所示之物係伊從事水電工作之工具，伊平常即
    隨身攜帶云云。其辯護人則辯稱：被告係推開工地之小門進
    入工地，並無證據證明被告破壞該小門上之鎖頭；扣案老虎
    鉗無法剪斷電纜外包之絕緣體，顯非作案工具，無從證明被
    告有竊盜犯意云云。經查：
(一)上揭事實，業據證人即系爭工地保全人員戊○○證稱：其發
    現被告駕駛之車號K4-3887 號白色自小客車停放於系爭工地
    側門門口，被告下車走到工地大門處觀望，因系爭工地前曾
    發生電纜線遭竊事件，故其特別注意被告有無進入工地，發
    現被告進入工地後，隨即打電話報警，並與警方一起進入工
    地，在地下2 樓捕獲被告；系爭工地門口貼有「非工作人員
    禁止進入」、「夜間不得進入工地」等警示標誌，其於工人
    下班後均會巡視工地，並將前方大門、側門自裡面上鎖，並
    將小門從外面上鎖才離開工地，被告必須破壞門鎖才能入系
    爭工地，鎖頭已不見；系爭工地之地下1 、2 樓置有電纜線
    ，其與警察在地下2 樓抓到被告，當時被告看見警察還躲起
    來等語（偵查卷第12、13、67頁）；證人即系爭工地之監工
    丁○○證稱：系爭工地側門外貼有「禁止進入」之告示牌，
    小門（偵查中誤稱為側門）上原有黃銅製鎖頭並鎖上，被告
    係破壞該小門鎖頭後侵入工地，案發後該鎖頭已不見；系爭
    工地之地下1 、2 樓放有電纜線，被告尚未偷得即遭警方及
    保全人員查獲等語（偵查卷第9 、66、68頁、本院卷第39至
    42頁），並有扣押物品目錄表1 紙、現場照片12幀附卷可稽
    （偵查卷第24、30至35頁），堪認上揭證人戊○○、丁○○
    之證述屬實，應可採信。
(二)被告雖以前詞置辯，惟查：
  1.證人即前往系爭工地逮捕被告之員警丙○○證稱：派出所接
    獲報案後有4 名員警前往系爭工地，分2 組逐層搜查系爭工
    地之地下室，第一次搜查完地下室之3 個樓層後均未發現被
    告，嗣自地下第3 層再逐層往上搜查時，發現被告於地下2
    樓最左側水塔及牆壁間之凹槽處貼著凹槽成人字型站立，被
    告衣著完整，被告看到員警時並未表示係於該處上廁所，現
    場並未看到人之糞便亦無尿液或糞便味道等語（本院卷第32
    、33頁），可徵被告辯稱其係內急進入系爭工地地下2 樓，
    並在該處上廁所云云，顯然不實；被告自承於地下1 樓已聽
    到聲響，其理應向前來查看之人員表明借廁所之意，惟被告
    竟自行潛至地下2 樓，且明知有人前來查看竟仍隨意於地下
    2 樓為上廁所之私密行為，所為實非常情。被告顯係聽聞人
    聲，為恐遭發現，而逃至地下2 樓且刻意隱藏於牆壁間之凹
    槽處，以躲避警方查緝。
  2.次查，系爭工地設置之流動廁所位於後門靠工務所處，並非
    在工地之建築物內，離被告進入之小門僅3 、40公尺，自外
    觀即可查知為流動廁所，從工地門口進入後可看到廁所之屋
    頂，業據證人戊○○、丁○○證述明確（偵查卷第67頁、本
    院卷第39頁），而被告自承其於系爭工地旁之另一工地工作
    ，案發前2 天尚曾至系爭工地工務所拿東西（偵查卷55頁、
    本院卷第14頁），被告既於案發前曾進入系爭工地之工務所
    ，而該流動廁所之位置靠近工務所，豈可能不知系爭工地廁
    所之位置，竟捨距離工地門口僅3 、40公尺之流動廁所不使
    用，卻進入並未設置廁所之地下1 、2 樓，足見被告顯非因
    內急欲上廁所而侵入；抑且，被告自承於系爭工地旁之工地
    工作，則被告對自身工作工地之地理環境、設施應較對系爭
    工地熟悉，何以被告不進入本身工作之工地上廁所，反而進
    入不知廁所設於何處之系爭工地上廁所？益證被告所辯，不
    足採信。
  3.再者，被告經員警查獲時，隨身攜帶裝有手套1 雙、膠帶6
    捲、老虎鉗1 支之工具包1 個，業據證人即員丙○○證述明
    確（本院卷第33頁），並有扣押物品目錄表、照片6 幀附卷
    可佐（偵查卷第24、34、35頁），若被告果係為上廁所而進
    入系爭工地，何須隨身攜帶置有上開物品之工具包？被告雖
    辯稱：該工具包內放有衛生紙或3 、4 雙手套，當時伊上完
    大號，發現包包內並無衛生紙，故以2 支手套擦拭後丟棄云
    云（偵查卷第17頁、本院卷第18、19頁），惟查，工具包內
    並無衛生紙，被告若果擬進入系爭工地上廁所，豈可能未於
    事前查看工具包內是否有衛生紙？且依被告上揭辯解，工具
    包內應至少有4 雙手套，其用1 雙手套擦拭並丟棄後，工具
    包內理應尚餘有至少3 雙手套，然除扣案手套1 雙外，該工
    具包內並無其他手套，而於該工具包內查獲之老虎鉗1 支、
    膠布6 捲，更與被告辯稱之「上廁所」目的無涉，適足證明
    被告攜帶該工具包係供犯罪之用，並非單純進入工地上廁所
    ，所辯洵無足取。
  4.進者，被告曾於95年9 月14日侵入臺北縣新莊市○○路260
    號工地之地下室竊取電線，經臺灣板橋地方法院95年度簡字
    第5848號判處拘役參拾日確定，有該判決書、臺灣高等法院
    被告前案紀錄表各1 份附卷可稽，被告並自承於系爭工地旁
    之另一工地工作，其未至本身工作之工地上廁所係為避免被
    懷疑要偷電纜線云云（本院卷第17頁），可徵被告深知工地
    內地下室通常置有電纜線，其刻意選取系爭工地為作案目標
    ，竊取系爭工地內之電纜線之不法意圖甚明。
(三)被告又辯稱：伊並未破壞系爭工地小門之鎖頭云云，惟查，
    被告自承從如偵查卷第31頁下方之小門進入系爭工地（本院
    卷第42頁），而該小門原有黃銅材質之鎖頭，工地人員下班
    後會使用該鎖頭將小門鎖住，鎖頭遭小偷破壞等情，業經證
    人戊○○、丁○○證述明確（偵查卷第9 、13、66、67頁、
    本院卷第39頁），證人丁○○並於偵查卷第31頁下方照片所
    示之小門標示該鎖頭位置，可徵系爭工地小門原確設有鎖頭
    ，且於案發當日尚用以鎖住該小門，故被告破壞該鎖頭侵入
    工地之事實，足以認定。
(四)至被告辯稱：伊係前往淡水鎮漁人碼頭、三芝鄉淺水灣釣魚
    ，釣具置於車號K4-3887 號自小客車後車廂內，當時員警曾
    對後車廂拍照云云，惟查，案發當天（95年9 月21日）淡水
    地區整天下雨，雨勢很大，無法釣魚，被告隨身攜帶之工具
    包內未查獲釣魚工具，員警並未查看上開車輛，業據證人即
    水碓派出所員警乙○○證述在卷（本院卷第35頁），當天既
    因雨勢大無法釣魚，被告所辯，難認屬實；抑且，被告並非
    內急進入系爭工地借用廁所，業如前述，縱令被告駕駛之上
    開車內置有釣具，亦無礙於被告侵入系爭工地意圖竊取電纜
    線犯行之認定。是被告上揭辯解，均無足採。
(五)辯護人另辯稱：扣案老虎鉗無法剪斷電纜外包之絕緣體，顯
    非作案工具，無從證明被告有竊盜犯意云云。然查，被告若
    果係為解決內急問題進入工地，毋須攜帶扣案之工具包、手
    套、膠帶、老虎鉗等物，業如前述，被告顯係為破壞門鎖、
    竊取電纜線，始隨身攜帶上開依社會通念足認係屬竊盜工具
    之物品，扣案物品既為被告供本件犯罪所用之工具，辯護人
    上揭辯解，殊無足取。
二、綜上所陳，被告及辯護人所辯，均不足採信。本案事證明確
    ，被告犯行洵堪認定，應依法論科。
三、按刑法第321 條第1 項第2 款之「其他安全設備」，指門扇
    、牆垣以外，依通常觀念足認防盜之一切設備而言，如門鎖
    、窗戶等（最高法院45年臺上字第1443號及55年臺上字第54
    7 號判例參照），是系爭工地小門上之鎖頭應屬「其他安全
    設備」；次按刑法第321 條第1 項第3 款之罪，係以行為人
    攜帶兇器竊盜為其加重條件，此所謂兇器，其種類並無限制
    ，凡客觀上足對人之生命、身體、安全構成威脅，具有危險
    性之兇器均屬之，且祇須行竊時攜帶此種具有危險性之兇器
    為已足，並不以攜帶之初有行兇之意圖為必要（最高法院79
    年度臺上字第5253號判例參照）。本件被告持老虎鉗破壞系
    爭工地小門之鎖頭，侵入行竊，揆諸前揭說明，應認屬毀越
    其他安全設備而犯竊盜罪；其所攜帶之老虎鉗1 支，客觀上
    足使人之身體、生命產生危險，揆諸前揭說明，自堪認為兇
    器。又被告毀壞小門鎖頭進入系爭工地地下室，著手竊取該
    處放置之電纜，尚未得手，即被查獲，為未遂犯。核被告甲○○所為，係犯刑法第321 條第1 項第3 款、第2 款之攜帶
    兇器毀壞安全設備竊盜未遂罪。被告已著手於竊盜犯行之實
    行而不遂，為未遂犯，依刑法第25條第2 項之規定，按既遂
    犯之刑度減輕其刑。爰審酌被告甫於95年9 月間因竊取建築
    工地電線，經臺灣板橋地方法院95年度簡字第5848號判處拘
    役30日確定在案，竟仍不知悔改，又攜帶老虎鉗、破壞門鎖
    進入他人工地地下室著手竊取電纜線，另審酌其犯罪之動機
    、目的、所生危害、智識程度，犯罪後飾詞狡辯，否認犯行
    ，毫無悔意等一切情狀，認檢察官求處被告有期徒刑10月，
    尚屬過高，爰量處如主文所示之刑，以資警儆。
四、扣案如附表所示之物，均為被告所有供本件犯罪所用之物，
    爰依刑法第38條第1 項第2 款之規定宣告沒收。
據上論斷，應依刑事訴訟法第299 條第1 項前段，刑法第321 條
第2 項、第1 項第2 款、第3 款、第25條第2 項、第38條第1 項
第2 款，判決如主文。
本案經檢察官湯偉祥到庭執行職務。
中    華    民    國    97    年    3     月    7    日
                  刑事第三庭法  官  陳美彤
以上正本證明與原本無異。
如不服本判決，應於收受送達後10日內向本院提出上訴書狀，其
未敘述上訴之理由者並得於提起上訴後20日內向本院補提理由書
（均須按他造當事人之人數附繕本）。
                            書記官  賴麗容
中    華    民    國    97    年    3     月    7     日
【附表】
┌──┬───────┐
│編號│扣案物品      │
├──┼───────┤
│1   │工具包壹個    │
├──┼───────┤
│2   │手套壹雙      │
├──┼───────┤
│3   │老虎鉗壹支    │
├──┼───────┤
│4   │膠帶陸捲      │
└──┴───────┘
附錄本判決論罪法條全文
刑法第321 條第2 項
前項之未遂犯罰之。
刑法第321 條第1 項第2 款、第3 款
犯竊盜罪而有左列情形之一者，處6 月以上、5 年以下有期徒刑
：
二、毀越門扇、牆垣或其他安全設備而犯之者。
三、攜帶兇器而犯之者。


司法院資訊處製作；財團法人民間司法改革基金會備份。
